【裁判字號】    89,易,3300
【裁判日期】    891003
【裁判案由】    竊佔
【裁判全文】
臺灣高雄地方法院刑事判決                        八十九年度易字第三三號
    公  訴  人  臺灣高雄地方法院檢察署檢察官
    被      告  乙○○
右列被告因竊佔案件，經檢察官提起公訴（八十九年度偵字第四八六九號），本院判
決如左：
    主  文
乙○○意圖為自己不法之利益，竊佔他人之不動產，處有期徒刑伍月。緩刑貳年。
    事  實
一、乙○○自民國八十八年三月許起，因其承包自來水公司埋設水管工程，而該工地
    施工地點位於高雄市○○區○○段三小段五二七號地號土地附近，其雖自五月份
    起因施工之故需有土地放置其施工時所需使用之砂石級配，並即向甲○○承租緊
    鄰丙○○所有上開高雄市○○區○○段三小段五二七號地號土地旁之土地供其堆
    放砂土，甲○○且於乙○○承租土地時告知堆放砂石時不可逾越至右開丙○○之
    土地，乙○○竟意圖為自己不法之利益，明知其對右述高雄市○○區○○段三小
    段五二七號土地並無任何使用之權利，竟自八十八年五月份某日起，未經所有權
    人丙○○事前之同意，乘其不知之際，竊佔如附件高雄市政府地政處楠梓地政事
    務所土地複丈成果圖所示Ａ部分之土地，並於該處土地上堆放施工所需之泥沙、
    水管等材料、並以該地作為載運材料之大貨車通行之用，共計竊佔之面積有零點
    零二七０公頃。
二、案經丙○○訴請高雄市政府警察局楠梓分局移送臺灣高雄地方法院檢察署檢察官
    偵查起訴。
    理  由
一、訊據被告乙○○固不否認自八十八年三月起開始施工，在五月份起於右開處所堆
    放砂石，堆放有時超過地界之事實，惟矢口否認有竊佔情事，辯稱：我係自八十
    八年五月份起至八十九年二月二十八日止，向甲○○承租高雄市○○○○○道附
    近地段之土地，作為臨時堆積砂石、廢料之用，出租人未告知旁邊為他人土地，
    僅告知不要使用太過去，因承租之土地與告訴人丙○○所有之土地相銜接且未有
    明顯界線，可能超越而侵犯到告訴人之部分土地，並無佔用丙○○土地之故意；
    且告訴人在八十八年底通知我後，我已把砂石移開，至於便道是其他包商承包高
    雄大學工程時所設，並非伊所回填云云。然右揭事實，業具告訴人丙○○於警訊
    、偵查中及本院審理時指訴綦詳，並有所有權狀一紙、現場照片七幀及臺灣高雄
    地方法院檢察署囑託高雄市政府地政處楠梓地政事務所至現場測量被告竊佔面積
    之土地複丈成果圖一份可資佐證。至被告所辯向甲○○承租土地使用，因界線不
    明而不慎越界一節，固據其提出土地租賃契約書三份及匯款回條聯二紙為證，惟
    查：
（一）證人即被告所承租土地之地主甲○○於檢察官偵查中已然證稱：曾告知被告旁
      邊有他人土地，使用時不要超過，‧‧‧，砂石因堆得較高，如果掉下來應有
      逾界使用（見偵查卷第十六頁背面）等語，則被告辯稱出租人未告知旁邊他人
      土地，不知旁邊為他人土地，核與證人甲○○證述不符；且依目前法令，每筆
      土地均有所有權人，是被告辯稱因界線不明，不知旁邊土地為他人土地云云，
      自不足採信。
（二）臺灣高雄地方法院檢察署檢察官在偵查中於八十九年五月十九日至現場勘驗時
      ，告訴人丙○○所有座落高雄市○○區○○段三小段五二七號地號土地上仍遺
      留許多工程廢土及殘餘之材料，其散佈於該土地上，此有檢察官現場勘驗筆錄
      一份、照片六幀附卷可參，是被告所辯因地界不明，使用時超越而侵犯到告訴
      人之土地，告訴人之土地應僅部分有遭被告使用之痕跡，不致該地到處均遺有
      工程廢土及殘餘之材料等語，應係卸責之詞。
（三）又上開遭被告竊佔之土地地面上有許多車輀行駛過之輪胎痕跡，核與證人甲○○證述被告車子所通過之土地是告訴人之土地相符，況被告係於該處置放其施
      工所需之砂石級配等物，亦應有僱用車輛通行於該處以便堆放砂石級配，足證
      被告並以該地作為載運材料之大貨車通行之用，被告辯稱該便道係其他包商所
      回填云云，自不可採。綜上所述，被告所辯即難採信，被告犯罪事證明確，竊
      佔犯行洵堪認定。
二、核被告乙○○所為，係犯刑法第三百二十條第二項竊佔罪。審酌被告係因貪圖小
    利方犯本件犯行，且所竊佔之土地面積非大，現已將所竊佔之部分清除返還予告
    訴人，有照片五幀在卷可考，所造成之損害非鉅等一切情狀，量處如主文所示之
    刑，以昭炯戒。又被告前未曾受有期徒刑以上刑之宣告，有臺灣高等法院被告全
    國前案紀錄表一份在卷可查，其因一時失慮，偶罹刑典，經此刑之宣告後，應知
    警惕而無再犯之虞，本院因認暫不執行其刑為當，予以宣告緩刑，用啟自新。
三、至公訴人認被告乙○○係於八十八年三月份起即竊佔告訴人丙○○所有之上開土
    地，並在告訴人交涉後始於八十八年九月份向甲○○承租土地等語，然此部分業
    據被告乙○○堅詞否認，辯稱：伊係自八十八年三月份承包自來水公司之工程，
    然係在五月份才有需用到土地，所以才向甲○○承租土地堆放砂石級配，也應係
    在五月份起在承租之土地上堆放砂石級配後才不慎越界至告訴人丙○○之土地，
    檢察官偵查時係因疏忽漏未提出五月份之租約等語，並於本院審理時補提八十八
    年五月二十六日與甲○○所簽訂之土地租賃契約書一份；佐以證人即告訴人丙○○亦於本院庭訊時結證稱：被告係於八十八年四、五月份方侵占土地使用等語（
    見本院八十九年八月二十九日訊問筆錄），顯見被告辯稱其係在八十八年五月份
    始有需土地堆放砂石級配等語，應非子虛；則並無積極證據可認被告乙○○確係
    於八十八年三月份起即竊佔告訴人丙○○所有之上開土地，併此敘明。
據上論斷，應依刑事訴訟法第二百九十九條第一項前段，刑法第三百二十條第二項、
第七十四條第一款，罰金罰鍰提高標準條例第一條前段，判決如主文。
本案經檢察官葉淑文到庭執行職務。
中    華    民    國    八十九    年      十      月        三        日
                                  臺灣高雄地方法院刑事第六庭
                                      法  官    李怡諄
右正本證明與原本無異。
如不服本判決，應於判決送達後十日內，向本院提出上訴狀。
                                      書記官    陳福記
中    華    民    國      八十九      年      十      月      三      日
附錄本件論罪條文：
刑法第三百二十條
意圖為自己或第三人不法之所有，而竊取他人之動產者，為竊盜罪，處五年以下有期
徒刑、拘役或五百元以下罰金。
意圖為自己或第三人不法之利益，而竊佔他人之不動產者，依前項之規定處斷。
前二項之未遂犯罰之


司法院資訊處製作；財團法人民間司法改革基金會備份。
